---
title: "Script Análisis exploratorios_ versión ggplot"
---

```{r setup, include=FALSE}
knitr::opts_chunk$set(echo = TRUE)
```

```{r echo=FALSE}
library(downloadthis)

```

*NOTA: Para descargar los datos, dar click en el boton. Aparece una pantalla con los datos, luego dar click derecho y poner guardar como (save as). Guardar el csv donde van a trabajar*
```{r echo=FALSE}
## Link del script pdf
download_link(
  link = "https://raw.githubusercontent.com/gpandradep/Intro_est_inecol_website/main/data/chap2airpoll.dat",
  button_label = "Descargar datos",
  button_type = "danger",
  has_icon = TRUE,
  icon = "fa fa-save",
  self_contained = FALSE
)
```


## Librerías necesarias 

```{r message=FALSE, warning=FALSE}
library(tidyverse) # Manejo de datos y ggplot
library(ggrepel) # generar los labels de los ggplots
library(ggridges) # Compara distribuciones númericas
library(patchwork) # Permite unir varios gráficos de ggplot (también noggplot pero requiere más carpinteria)
```


## Cargar datos 

```{r message=FALSE, warning=FALSE, include=FALSE}
airpoll<-source("data/chap2airpoll.dat")$value
```


```{r message=FALSE, warning=FALSE, eval=FALSE, include=TRUE}
airpoll<-source("chap2airpoll.dat")$value
```

## Boxplots 

### Boxplot básico

```{r}
boxplot(airpoll$SO2, ylab="SO2")
```

### Boxplot ggplot
Pára hacer el gráfico necesitamos generar la base de datos en formato "largo"

```{r}
airpoll2 <- stack(airpoll)
```

```{r echo=FALSE}
knitr::kable(head(airpoll2))
```

```{r}
filter(airpoll2, ind == "SO2") %>% #selecciono variable que me importa
  ggplot(aes(x= ind, y= values))+ # Creo la capa de datos
  geom_boxplot(outlier.color = "red", #color de outlier
               fill= "gray")+ # color de la caja
#  geom_text(aes(label= values), position = position_dodge2(0.3))+
  labs(title = " Boxplot de SO2",
       y= " Valores",
       x= "")+
  theme_bw() # el tema que gustes
```

Más complejo pero con más capácidad de edición

Ahora si queremos gráficar todos los boxplors

Con Base R es sencillo

```{r}
boxplot(airpoll)
boxplot(log(airpoll+1)) # En escala log
```

En ggplot tenemos que usar la base de datos que tenemos en formato "long"

```{r}
ggplot(airpoll2, aes(x=ind, y= values, fill=ind))+
  geom_boxplot(outlier.colour = "red")+
  #geom_jitter()+ # agregar puntos
  labs(title = "Boxplot Básico", x= "", y= "valores")+
  theme_bw()+
  theme(legend.position = "none") #quitar leyenda de variables
```

```{r}
ggplot(airpoll2, aes(x=ind, y= log(values+1), fill=ind))+ #Ahora en log
  geom_boxplot(outlier.colour = "red", notch = T)+
  #geom_jitter()+ # agregar puntos
  labs(title = "Boxplot escala Log", x= "", y= "valores")+
  theme_bw()+
  theme(legend.position = "none") #quitar leyenda de variables
```

Los gráficos de violín pueden ser útiles también

```{r}
ggplot(airpoll2, aes(x=ind, y= log(values+1), fill=ind))+
  geom_violin()+ # geometría de violin
  geom_jitter(aes(col= ind), alpha= 0.6)+
    labs(title = "Gráfico de violín", 
         x= "", y= "variables scala log")+
  theme_minimal()+
  theme(legend.position = "none") #quitar leyenda de variables
```

Ahora en conjunto

```{r}
ggplot(airpoll2, aes(x=ind, y= log(values+1)))+
  geom_jitter( aes(color=ind),width = 0.2, alpha= 0.6)+
  geom_violin(aes(color=ind),
              scale = "width", 
              alpha= 0.1, # valor de opacidad
              size= 0.8)+ # tamaño de la linea
  geom_boxplot(width = 0.3, alpha= 0.1, size= 0.8,
               outlier.color = "red",
               outlier.alpha = 0.9,
               outlier.size = 2)+
  labs(title = "Gráfico conjunto", 
       x= "", y= "Variables scala log")+
  theme_bw()+
  theme(legend.position = "none", # quitar leyenda de variables
       text = element_text(size= 11, face = "bold")) # Ajustar tamaño de texto
```

Muchas más opciones en: https://www.r-graph-gallery.com/boxplot.html


## Dotplots


### Con base R
```{r}
dotchart(airpoll$SO2, 
         ylab = "Order of observations", 
         xlab = "SO2", 
         main = "Cleveland dotplot")

```

### Modo ggplot

```{r}
d_plot <-  airpoll %>% 
   mutate(index = seq(n())) %>%
  select_if(is.numeric) %>% 
  pivot_longer(cols = !index, 
               names_to = "Variable", 
               values_to = "Value") %>%
  ggplot(aes(x= Value, y= index, col= Variable))+
  geom_point(size= 2, alpha=0.6)+
  scale_color_viridis_d(option = "mako", 
                        begin = 0.1,
                        end = 0.8)+
  facet_wrap(~Variable, scales = "free")+
  labs(y= "Order of ovservation")+
   theme_bw()+
   theme(legend.position = "none",
         text = element_text(size=10))
```

##  Histogramas 

### Base R

```{r}
hist(airpoll$Rainfall,lwd=2)
```

### Histograma ggplot

```{r}
ggplot(airpoll, aes(x=Rainfall))+
  geom_histogram(bins =5, # número de breaks
                 fill= "gray", color= "black")+
  labs(title= "Histograma",
       y= "Frequency")+
  theme_classic()
```

### Histograma de todos
Tenemos que usar de nuevo nuestra tabla en formato largo

```{r}
ggplot(airpoll2, aes(x=values, fill= ind))+
  geom_histogram( bins = 7, color="black")+
  facet_wrap(.~ind, scales = "free")+ # Crear los paneles por variable
  theme_bw()+
  theme(legend.position = "none")+
  labs(x="", y= " Frequency")
```

Mas opciones en https://www.r-graph-gallery.com/histogram.html

## Gráficos de densidad 

### ggplot de una variable
```{r}
ggplot(airpoll, aes(x= Rainfall))+
  geom_histogram(aes(y = stat(density)), 
                 bins = 7,
                 fill= "gray",
                 color="black")+
  geom_density(size=1)+
  theme_classic()
```

### ggplot de todas las variables juntas

```{r}
ggplot(airpoll2, aes(x=log(values+1), fill= ind))+
  geom_histogram(aes(y = stat(density), fill= ind), 
                 bins = 7, color="black")+
  geom_density(aes(fill= ind),
               size=1, alpha= 0.5)+
  facet_wrap(.~ind, scales = "free")+ # Crear los paneles por variable
  theme_classic()+
  theme(legend.position = "none")+
  labs(x="", y= " Frequency")
```

Variables a la misma escala con un gráfico de olas

```{r}
ggplot(airpoll2, aes(x= log(values+1), y= ind, fill= ind))+
  geom_density_ridges()+
  theme_ridges() + 
  theme(legend.position = "none")
```
## Q-Q plots 


Voy a crear una base con una columna que tenga el nombre de las ciudades

```{r}
airpoll3 <- airpoll %>% 
  rownames_to_column(var= "City")
```

###plot base

```{r}
qqnorm(airpoll$Education, main="Q-Q plot Education")
qqline(airpoll$Education, col = 2, lty = 2)
```

Con los labels

```{r}
Education_plot <- qqnorm(airpoll3$Education, main="Q-Q plot Education")
qqline(airpoll3$Education, col = 2, lty = 2)
text(Education_plot[[1]], Education_plot[[2]], airpoll3$City, pos = 3,
     cex = 0.7)
```


### ggplot de qqplots

```{r}
ggplot(airpoll3, aes(sample=Education))+
  stat_qq()+
  stat_qq_line(linetype= "dashed")+
  geom_text_repel(label= airpoll3$City[order(airpoll3$Education)], 
                  stat = "qq",
                  size= 1.5)+
  labs(title = "Q-Q plot", 
       x= "Theoretical Quantiles", 
       y= "Education sample cuantiles")+
  theme_bw()
```

Gráfico conjunto
Necesito que mi base de datos este en formato largo junto con la columna de Ciudad

```{r}
airpoll4 <- airpoll %>% 
  rownames_to_column(var= "City") %>% # de nombres a columna
  pivot_longer(cols = c(names(airpoll)), #Las columnas que bajo
               names_to = "variable", # Nombre de la nueva column
               values_to = "valores") # Nombre de col de valores
```

```{r echo=FALSE, message=FALSE, warning=FALSE}
knitr::kable(head(airpoll4))
```

```{r}
ggplot(airpoll4, mapping = aes(sample= valores,colour= variable))+
  stat_qq()+
  stat_qq_line()+
  labs(title = "QQplots",
       x= "Theoretical Quantiles", 
       y= "Sample cuantiles"
  )+
  facet_wrap(.~variable , scales = "free")+
  theme_bw()
```

Gráficos conjuntos señalando las ciudades
Para este caso tube que crear una función que aplicara el label para cada qqplot

```{r}
f_ggplot <- function(x){
  airpoll3 <- airpoll3
  n <- names(airpoll3)
  p1 <- ggplot(airpoll3, aes(sample=x))+
    stat_qq()+
    stat_qq_line()+
    geom_text_repel(label= airpoll3$City[order(x)], 
                    stat = "qq",
                    size= 1.5)+
    labs(title = "QQplot", 
         x= "Theoretical Quantiles", 
         y= "Sample Quantile")+
    theme_bw()
}
```


```{r}
label_plots <- map(airpoll3, f_ggplot)

(label_plots[[2]]+ ggtitle(paste(names(label_plots[2]), "QQplot")))+
  (label_plots[[3]]+ ggtitle(paste(names(label_plots[3]), "QQplot")))+
  (label_plots[[4]]+ ggtitle(paste(names(label_plots[4]), "QQplot")))+
  (label_plots[[5]]+ ggtitle(paste(names(label_plots[5]), "QQplot")))+
  (label_plots[[6]]+ ggtitle(paste(names(label_plots[6]), "QQplot")))+
  (label_plots[[7]]+ ggtitle(paste(names(label_plots[7]), "QQplot")))+
  (label_plots[[8]]+ ggtitle(paste(names(label_plots[8]), "QQplot")))
```


