---
title: "Script Prueba de hipótesis de una poblacion-bis"
---

```{r setup, include=FALSE}
knitr::opts_chunk$set(echo = TRUE)
```


```{r echo=FALSE}
library(downloadthis)

## Link del script
download_link(
  link = "https://drive.google.com/file/d/1sB25DKc_AZLpweYVYy3YJWPFCyouHKEE/view",
  button_label = "Descargar script",
  button_type = "primary",
  has_icon = TRUE,
  icon = "fa fa-save",
  self_contained = FALSE
)

```

```{r echo=FALSE}
## Link del script pdf
download_link(
  link = "https://github.com/gpandradep/Intro_est_inecol_website/raw/main/scripts/Phipot1bis.pdf",
  button_label = "Descargar script en pdf",
  button_type = "danger",
  has_icon = TRUE,
  icon = "fa fa-save",
  self_contained = FALSE
)
```

*NOTA: Para descargar los datos, dar click en el boton. Aparece una pantalla con los datos, luego dar click derecho y poner guardar como (save as). Guardar el txt donde van a trabajar*
```{r echo=FALSE}
## Link del script pdf
download_link(
  link = "https://raw.githubusercontent.com/gpandradep/Intro_est_inecol_website/main/data/skewdata.txt",
  button_label = "Descargar datos",
  button_type = "danger",
  has_icon = TRUE,
  icon = "fa fa-save",
  self_contained = FALSE
)
```


# C.2

Vamos a escribir una función para calcular sesgo.

```{r}
skew<-function(x){
m3<-sum((x-mean(x))^3)/length(x)
s3<-sqrt(var(x))^3
m3/s3  }
```


veamos los datos skewdata

```{r include=FALSE}
data<-read.table("data/skewdata.txt",header=T)
attach(data)
names(data)
```

```{r eval=FALSE}
data<-read.table("skewdata.txt",header=T)
attach(data)
names(data)
```

```{r}
hist(values)
```



Calculemos el sesgo

```{r}
skew(values)
```

Ahora hagamos una prueba de t para determinar si hay sesgo respecto a lo esperado para una población de inferencia con distribución normal

```{r}
skew(values)/sqrt(6/length(values))
1-pt(2.949,28)
```

¿Cual es la conclusión?.
Efectivamente está más sesgado de los esperado normalmente, ¿que se puede hacer, si insistimos en cumplir con la normalidad?

```{r}
skew(sqrt(values))/sqrt(6/length(values))
skew(log(values))/sqrt(6/length(values))
```


```{r}
kurtosis<-function(x) {
m4<-sum((x-mean(x))^4)/length(x)
s4<-var(x)^2
m4/s4 - 3  }
kurtosis(values)
kurtosis(values)/sqrt(24/length(values))
```
