---
title: "Script Modelos lineales"
bibliography: references.bib
---

```{r setup, include=FALSE}
knitr::opts_chunk$set(echo = TRUE)
```

```{r echo=FALSE}
library(downloadthis)

## Link del script
download_link(
  link = "https://drive.google.com/file/d/1prvtKjrGEDqbeSZKJ22ZANB_akZhv7t0/view",
  button_label = "Descargar script",
  button_type = "primary",
  has_icon = TRUE,
  icon = "fa fa-save",
  self_contained = FALSE
)

```

```{r echo=FALSE}
## Link del script pdf
download_link(
  link = "https://github.com/gpandradep/Intro_est_inecol_website/blob/main/scripts/Regre.pdf",
  button_label = "Descargar script en pdf",
  button_type = "danger",
  has_icon = TRUE,
  icon = "fa fa-save",
  self_contained = FALSE
)
```

*NOTA: Para descargar los datos, dar click en el boton. Aparece una pantalla con los datos, luego dar click derecho y poner guardar como (save as). Guardar el txt donde van a trabajar*

```{r echo=FALSE}
## Link del script pdf
download_link(
  link = "https://raw.githubusercontent.com/gpandradep/Intro_est_inecol_website/main/data/tannin.txt",
  button_label = "Descargar datos",
  button_type = "danger",
  has_icon = TRUE,
  icon = "fa fa-save",
  self_contained = FALSE
)
```

# R.1

Llamo los datos, los coloco en un dataframe y convierto las columnas en variables

```{r eval=FALSE}
reg.data<-read.table("tannin.txt",header=T)
attach(reg.data)
names(reg.data)
```

```{r include=FALSE}
reg.data<-read.table("data/tannin.txt",header=T)
attach(reg.data)
names(reg.data)
```

Gráfico

```{r}
par(mfrow=c(1,1))
plot(tannin,growth,pch=16)
```

¿La tendencia de la variable de respuesta es a incrementar o a disminuir con la explicatoria? tendencia a disminuir

¿Es factible que los datos sean explicados por una línea horizontal? H0.

```{r}
plot(tannin,growth,pch=16)
abline(mean(growth),0)
```

La H0 no parece factible, entonces b es probablemente dif de 0 y negativa

¿Si existe una tendencia es recta o curva? relación recta, entonces proponemos el modelo $y=a+bx+e$

¿La dispersión de los datos es uniforme a lo largo de la línea o cambia sistemáticamente con la variable explicatoria?. Dispersión muy uniforme, la ordenada al origen es dif de 0 entonces a es prob mayor que 0.

¿A ojo cuales son los valores de a y b? Como podemos hacer este proceso sistemático y preciso?

# C.1

# R.2

Y la variación total de y es la dispersión de los datos alrededor de y barra.

La Suma de Cuadrados Total es $SCT= \sum(y-\overline{y})^2$

```{r}
plot(tannin,growth,pch=16)
abline(mean(growth),0)
for (i in 1:9) lines(c(tannin[i],tannin[i]),c(growth[i],mean(growth)))
```

La mejor recta ajustada por el método de mínimos cuadrados es aquella que minimiza la Suma de Cuadrados de las desviaciones de los valores de y de la línea ajustada $\hat{y}$, $SCE=\sum(y - \hat{y})^2$

```{r}
plot(tannin,growth,pch=16) 
abline(lm(growth~tannin))
```

```{r}
ysomb <- predict(lm(growth ~ tannin))
plot(tannin,growth,pch=16) 
abline(lm(growth~tannin))
for(i in 1:9) lines(c(tannin[i], tannin[i]), c(growth[i], ysomb[i]))
```

# C.2

# R.3

Ahora bien, una tercera cantidad es la Suma de Cuadrados de la Regresión (es decir del efecto de la variable predictora)

$$SCR = SCTotal - SCError$$

```{r}
plot(tannin, growth, type = "n") 
abline(mean(growth), 0) 
modelito <- lm(growth ~ tannin) 
abline(modelito) 
for(i in 1:9) lines(c(tannin[i], tannin[i]), c(mean(growth), predict(modelito)[i])) 
points(tannin,predict(modelito), pch = 16) 
points(tannin, growth)
```

# C.3

# R.4

Empezamos a ajustar los modelos: modelo nulo - solo la media

```{r}
Nulo <- lm(growth ~ 1) 
names(Nulo)
```

```{r}
anova(Nulo) 
```

```{r}
Nulo$df.residual 
Nulo$coefficients 
Nulo$fitted.values
```

```{r}
plot(tannin, growth) 
abline(a=Nulo$coe, b=0) 
abline(Nulo$coe, 0)
```

Es decir solo se ha ajustado la media que no ofrece información importante

Agregamos el efecto del tannin

```{r}
Tanino <- update(Nulo, . ~ . + tannin)
Tanino
```

```{r}
anova(Tanino)
```

```{r}
Tanino$coefficients
```

```{r}
summary(Tanino)
```

O bien pedimos la secuencia de ajustes, que produce estos cambios en devianza

```{r}
anova(Nulo, Tanino)
```

```{r}
summary(Tanino)
```

Si queremos, podemos guardar los valores ajustados y los residuales en la base de datos:

```{r}
reg.data$ajustados <- fitted.values(Tanino) 
reg.data$residuales <- residuals(Tanino)
reg.data
```

Para inspeccionar qué tan bueno es el modelo existen algunos recursos gráficos donde se examinan la distribución de los residuales y los puntos extremos que que pueden "cargar" el valor numérico de los parámetros:

```{r fig.height= 7}
par(mfcol=c(2,2))
plot(Tanino)
```

**Extra**

Una función muy interesante para evaluar un modelo es `check_model` del paquete `performance`[@performance]. Recuerda que puedes instalarlo así:

```{r message=FALSE, warning=FALSE, eval=FALSE}
# Debido a que performance requiere del paquete see para graficar, es bueno instalar ambos
install.packages(c("performance", "see"))
```

Cargamos las librerias

```{r message=FALSE, warning=FALSE}
library(performance)
library(see)
```

Ahora usamos la función

```{r fig.height= 7}
check_model(Tanino)
```

Si son fans de el diagnóstico numérico:

```{r}
# Por defecto usa los residuales estandarizados
check_normality(Tanino)
shapiro.test(rstandard(Tanino)) 
```

```{r}
check_heteroskedasticity(Tanino) # Breusch-Pagan test (1979).

```

```{r}
check_outliers(Tanino)
```

Examinamos un modelo sin el dato extremo:

```{r}
Sindat7 <- lm(growth[-7] ~ tannin[-7]) 
summary(Sindat7)
```

No ganamos gran cosa

***Extra***

Podemos obtener los resultados del modelo lineal en formato de dataframe con el paquete `broom`[@broom] y la función `tidy`

```{r eval=FALSE}
install.packages("broom")
```

```{r message=FALSE, warning=FALSE}
library(broom)
coeftable <- tidy(Sindat7)
coeftable

```

De esta forma podemos reportarla de manera más ordenada en un documento Rmarkdown, Quarto o simplemente guardarla como un csv para luego copiarla a mano en un documento word

Así se puede guardar

```{r eval=FALSE}
write.csv(coeftable, # objeto a guardar
          file = "modelo2.csv") # nombre del archivo
```

Para predecir valores usamos:

```{r}
predict(Tanino, list(tannin =7.5))
```

```{r}
par(mfrow=c(1,1)) 
ls() 
rm(list=ls(all=TRUE))
```

# Fin
